【裁判字號】    94,訴,1644
【裁判日期】    950411
【裁判案由】    殺人未遂
【裁判全文】
臺灣臺北地方法院刑事判決              94年度訴字第1644號
公  訴  人  臺灣臺北地方法院檢察署檢察官
被      告  甲○○
                    （現於臺灣臺北看守所羈押中）
選任辯護人  王雅慧律師
上列被告因殺人未遂案件，經檢察官提起公訴（94年度偵字第
18935號），本院判決如下：
    主  文
甲○○殺人，未遂，處有期徒刑柒年。
    事  實
一、甲○○與丙○○原係男女朋友關係，因丙○○將前往中國上
    海工作，欲與甲○○結束情侶關係，甲○○因此心有不甘，
    於民國（下同）94年10月5日上午，向臺北縣板橋市○○路○
    段35號1樓之熊熊租賃有限公司（下稱熊熊公司），承租車
    牌號碼9860-DT號自用小客車後，於同日18時許，即駕駛前
    開自用小客車至丙○○位於臺北縣新店市○○路23巷1號住
    處附近等候，迄於同日20時1分52秒許，甲○○見丙○○駕
    車返家，於丙○○甫下車之時，遂基於殺人之故意，駕駛所
    租用之自用小客車，自後方急速撞擊丙○○，丙○○經猛力
    撞擊，身體往右前方彈飛出去，跌落於該巷口處旁佈告欄後
    方草地上，詎甲○○於第一次撞擊後，竟接續基於殺人犯意
    ，隨即倒車後左轉駛離該處，而於3分41秒許，再駛回原處
    ，駕車往丙○○所倒地之處衝撞，然因丙○○倒於佈告欄下
    ，甲○○所駕駛之上開自用小客車撞擊佈告欄而未能輾壓及
    丙○○，甲○○仍不死心，再次倒車駛離該處，於3分50秒
    許，又駛回原處，仍接續基於殺人之故意，再駕車往丙○○
    所倒地之處衝撞，然仍僅撞及佈告欄而未能輾壓及丙○○，
    甲○○隨即倒車駛離該處，其所駕駛之上開小客車因撞擊力
    量猛烈導致右前方大燈破裂、保險桿外翻、引擎蓋凹陷。而
    丙○○於第1次遭撞擊後，受有全身多處擦傷、頭部兩處各
    4X0.3、3X3公分之撕裂傷，右側第7、8、9及12根肋骨斷裂
    等傷害且昏迷不醒，嗣因丙○○之母乙○○○於家中目睹上
    開情形後，緊急將丙○○送往天主教耕莘醫院（下稱耕莘醫
    院）急救，丙○○始倖免於難。甲○○則於肇事後，即駕駛
    前開車輛往臺北縣新店市○○路方向行駛，至同路60-1號前
    為警查獲。
二、案經臺北縣政府警察局新店分局報請臺灣臺北地方法院檢察
    署檢察官偵查起訴。
    理  由
一、訊據被告甲○○對於駕車連續三次撞擊被害人丙○○，欲致
    被害人於死地等事實於警詢時坦承不諱，雖於偵查中及本院
    審理中翻異前詞改稱：伊係因一時衝動駕車撞被害人，是想
    傷害被害人，並無殺人之故意，而第二次撞擊是為查看被害
    人傷勢、第三撞擊次先則辯稱係因為排檔錯誤，嗣又辯稱係
    第1次撞擊佈告欄後車輛不能正常操控而撞及佈告欄，均並
    非要撞被害人云云。而其辯護人亦為其辯護稱：被告第一次
    撞擊被害人只有距離二、三個車身，時速頂多二、三十公里
    ，若被告要致被害人於死地，可以從比較遠的距離撞擊﹔第
    二次是因為要查看被害人情況，視線不良而撞到公告欄柱子
    ，第三次再撞還是同一個位置，第二次、第三次都沒有撞到
    被害人，可見第二次、第三次並不是要撞被害人，被告所為
    只是要傷害被害人而已云云。經查：
（一）、上開事實，業經被害人丙○○指訴甚明，並結證在卷（
        偵卷116頁至118頁），而被告確有於94年10月5日，駕
        駛其所承租之上開自用小客車，至被害人位於臺北縣新
        店市○○路23巷1號住處附近等候，迄於同日20時1分52
        秒許，見被害人駕車返家，於被害人甫下車之時，駕駛
        自用小客車，自後方急速撞擊被害人，被害人經猛力撞
        擊，身體往右前方彈飛出去，跌落於該巷口處佈告欄後
        草地上，詎被告於第一次撞擊被害人後，隨即倒車後左
        轉駛離該處，而於3分41秒許，再駛回原處，駕車往被
        告所倒地之處衝撞，然卻撞及佈告欄，被告再次倒車駛
        離該處，於3分50秒許，又駛回原處，再往被害人所倒
        地之處衝撞，仍又撞及佈告欄等情，除據被告供認不諱
        外，證人即被害人母親唐美腎到庭證稱：「我女兒開車
        回來停下車走了2步路，我看到1部白色自用小客車撞到
        我女兒，我女兒就飛出去，倒在路邊草地上，車子就開
        走了，開走之後又繞回來，再撞下去，撞到路邊公告欄
        欄杆，沒有壓到我女兒，我女兒在公告欄欄杆下面，車
        子前面已經凹進去了，後來車子又倒車開走，第三次又
        開回來，又再撞到欄杆，也沒有壓到我女兒」等語。
（二）、本院於95年2月24日當庭勘驗現場監視器錄影帶翻拍光
        碟畫面結果：「94年10月5日下午20時1分52秒許，被害
        人駕駛自用小客車在新店市○○路23巷1號住處旁路口
        停車，被害人從駕駛座下車，被告駕駛自用小客車自被
        害人所駕駛自用小客車左後方往前行駛，在被害人所駕
        駛自用小客車駕駛座車門旁由被害人後方衝撞被害人，
        被害人遭衝撞後，往右前方方向彈出，倒地位置已超出
        監視器攝影之範圍，無法確切知悉被害人倒地位置...
        。」，有本院95年2月24日準備程序勘驗筆錄可稽。被
        告自監視器鏡頭畫面以外之地駕車衝撞被害人，被害人
        遭撞擊之後彈飛出鏡頭畫面之外，可見車速相當快，而
        被害人因遭撞擊，受有頭頂4X 0.3平方公分裂傷、頭後
        右側有3X3平方公分皮下血腫（浮腫）、右胸觸壓疼痛
        、右腰有4X1平方公分擦傷、右腕與手有3X0.2與1X0.2
        平方公分小擦傷、右膝有5平方公分擦傷，而經X光檢查
        之後，右側7、8、9、10、11肋骨骨折有血胸現象，有
        天主教耕莘醫院病歷摘錄單1份附卷可稽。足見當時撞
        擊力相當猛烈，而以汽車高速撞擊人體，足以致人於死
        ，此為一般人均可預見，亦為被告所得預見，可見被告
        於第1次撞擊被害人之時，即有致被害人於死之故意，
        被告辯稱僅係基於傷害之故意而撞擊被害人云云，顯無
        足採。
（三）、再依上述勘驗光碟畫面：「... 被告第1次衝撞被害人
        後，駕車左轉駛離，於同日20時3分41秒許，又自被害
        人所駕駛自用小客車後方駛至被害人所駕駛之自用小客
        車右前方停止，被告所駕駛之自用小客車又倒退（第1
        次撞擊被害人），又往前行駛，於同日20時3分50秒許
        ，再駛至前開被害人所駕駛自用小客車右前方同一位置
        停止，又立即倒退往前行駛左轉離開現場。」被告後2
        次駛至被害人所駕駛自用小客車右前方停止，依據被告
        前開供述及證人唐美腎證述，係撞及被害人倒地處旁佈
        告欄柱子才停止，被告雖辯稱第1次撞到佈告欄係為查
        看被害人受傷情形，因視線不佳而致，第2次撞擊佈告
        欄部分先則辯稱則係因第1次撞擊佈告欄後，一時緊張
        排檔錯誤，嗣又辯稱係車身受損不能正常操控所致云云
        。然依警方於查獲被告時所拍攝被告所駕駛之自用小客
        車照片，該車右前方保險桿垂落、右前車燈全毀、右前
        引擎蓋突起，有現場照片附卷可稽（參偵查卷第35至37
        頁）。由車損情況可知，撞擊力道亦相當猛烈，苟如被
        告所言，第1次係為查看被害人受傷情形，則被告理當
        緩慢駕駛以便查看，何以竟猛力撞擊佈告欄，且並未下
        車查看或打電話通知救護車或採取其他救護被害人之措
        施？就第2次撞擊佈告欄部分，依前開勘驗現場監視器
        錄影帶翻拍光碟畫面顯示，被告第1次撞擊佈告欄後小
        客車正常倒退後左轉駛回原處再撞擊第二次，又正常倒
        退駛離現場，是並無排檔錯誤或操控不良之情形，可見
        被告先後二次撞擊佈告欄其目的在接續衝撞被害人，以
        達其殺人之目的至為明顯。此外，復有車籍作業系統查
        詢認可資料、代保管條（偵卷30頁）被害人在耕莘醫院
        就診病歷資料（偵卷61至113頁）病例摘錄單（本院卷
        35頁）現場照片（偵卷32、33、35至38頁）監視錄影帶
        翻拍光碟、和解書在卷可按，參酌被告自承案發當日早
        在被害人住處附近等候，且特別去租用自用小客車犯案
        ，顯見被告早有預謀，而非臨時起意所為，已無疑義，
        綜合上述，本件事證已臻明確，被告上開辯解顯係飾卸
        之詞，不足採信，其犯行，洵堪認定。
二、核被告所為，係犯刑法第271條第2項、第1項之殺人未遂罪
    。被告先後三次駕車欲撞擊被害人等行為，係基於同一殺人
    犯意下之接續行為，僅侵害一法益，應僅論以一罪。被告雖
    已著手殺人行為之實施，惟未生被害人死亡之結果，其犯罪
    尚屬未遂，爰依刑法第26條前段規定，按既遂犯之刑度減輕
    其刑。爰審酌被告因被害人要求分手即為前開犯行，又係以
    駕駛車輛方式三次撞擊被害人之方式，惡性、所用手段非輕
    ，對被害人丙○○造成之傷害嚴重，然已賠償被害人250萬
    元達成民事和解，惟未能坦承犯行、犯後態度不佳，且其無
    前科，有臺灣高等法院被告全國前案紀錄表一份可查，素行
    尚可，及其犯罪情節、動機等一切情狀，量處如主文所示之
    刑。
三、據上論斷，應依刑事訴訟法第299條第1項前段，刑法第271
    條第2項、第1項、第26條前段，判決如主文。
本案經檢察官於知慶到庭執行職務。
中    華    民    國    95    年    4    月    11    日
                  刑事第十二庭審判長法  官  李英豪
                                    法  官  胡宏文
                                    法  官  曾正龍
以上正本證明與原本無異。
如不服本判決，應於判決送達後10日內，向本院提出上訴狀。
                                    書記官  彭自青
中    華    民    國    95    年    4    月    11    日
附錄本案論罪科刑法條全文：
刑法第271條
殺人者，處死刑、無期徒刑或10年以上有期徒刑。
前項之未遂犯罰之。
預備犯第1項之罪者，處2年以下有期徒刑。


司法院資訊處製作；財團法人民間司法改革基金會備份。
